【裁判字號】    99,司養聲,355
【裁判日期】    991122
【裁判案由】    終止收養
【裁判全文】
臺灣高雄地方法院民事裁定           99年度司養聲字第355號
聲  請  人  甲○○
上聲請人聲請許可終止收養事件，本院裁定如下：
    主  文
聲請駁回。
程序費用新臺幣壹仟元由聲請人負擔。
    理  由
一、按養父母死亡後，除終止收養有顯失公平之情事者外，養子
    女得聲請法院許可終止收養，民法第1080條之1 第1 項、第
    4 項分別定有明文。
二、聲請意旨略以：聲請人甲○○（男，民國○○年○ 月○ 日生，
    身分證統一編號：Ｚ000000000號）係相對人乙○○（男，3
    年4 月9 日生，身分證統一編號：Ｚ000000000號）之養子，
    因養父乙○○於89年2 月4 日死亡，爰請求終止前開收養關
    係等語。
三、經查：
（一）聲請人上述之主張，固據其提出戶籍謄本2 紙在卷為憑，
      並經其到庭陳述：「（問：聲請意旨及事實理由？）聲請
      意旨及事實理由詳如聲請狀所載。請認可聲請人與相對人
      間收養關係終止。梁孫領鳳是我生母，母親在我1 、2 歲
      的時候改嫁，但是戶籍謄本都沒有收養的註記，我的親哥
      哥也在臺灣《提出沈林的戶籍謄本》。（問：為何沈林的
      母親欄註記為不詳？）因為生母改嫁了，以前大陸的戶籍
      很亂，也沒有戶籍。（問：生父為何人？）沈母，但不知
      道年籍資料，無法提出，就是哥哥沈林戶籍謄本上的父親
      。（問：從小是乙○○照顧的嗎？為何要終止收養？）是
      的，乙○○後來有生4 個小孩《3 男1 女》，其中1 個已
      經往生了。我想要認祖歸宗，因為只有姓沈的牌位，沒有
      姓梁的牌位，我往生後會沒有辦法進宗祠。（問：是否知
      道終止收養後，依民法第1083條自收養關係終止時起，回
      復其本姓，並回復與本生父母之關係？）我知道終止收養
      關係之後，自收養關係終止時起，回復本姓，並回復與本
      生父母之關係。」等語（見本院99年11月12日非訟事件筆
      錄）。
（二）惟查聲請人甲○○之戶籍謄本上之父親欄記載「乙○○」
      ，並非記載為養父，且依新式戶籍謄本登載欄位觀之，亦
      無相關收養事項之登載，復無其他證據證明聲請人甲○○
      與乙○○間具有收養關係，故難認聲請人甲○○與乙○○
      間業已成立收養關係，揆諸首揭規定，聲請人之聲請，經
      核於法未合，應予駁回。至聲請人稱乙○○非其生父，生
      父應為沈母等主張，究非本件認可終止收養程序所得審認
      ，聲請人應另尋訴訟途徑解決，附此敘明。
三、依非訟事件法第21條第1 項、第24條第1 項，裁定如主文。
四、如不服本裁定，應於裁定送達後10日之不變期間內，向本院
    提出抗告狀，並繳納抗告費新臺幣1,000 元。
中    華    民    國    99    年    11    月    22    日
                  家事法庭  司法事務官  宋佳蓁

司法院資訊處製作；財團法人民間司法改革基金會備份。
